【裁判字號】    99,上訴,779
【裁判日期】    990715
【裁判案由】    妨害性自主
【裁判全文】
臺灣高等法院刑事判決                 99年度上訴字第779號
上  訴  人
即  被  告  丙○○
選任辯護人  蕭明哲律師
            賴傳智律師
上列上訴人因妨害性自主案件，不服臺灣板橋地方法院97年度訴
字第2836號，中華民國98年12月18日第一審判決（起訴案號：臺
灣板橋地方法院檢察署96年度偵字第26125號），提起上訴，本
院判決如下：
    主  文
上訴駁回。
    事  實                                                                
一、丙○○與甲○（代號為00000000；真實姓名、年籍詳卷）前
    因共同加入某內衣直銷公司而結識成為好友，丙○○與甲○
    之夫張○○（真實姓名、年籍詳卷）、甲○與丙○○之妻林
    芷誼彼此亦成為朋友。96年5月間甲○與張○○離異後，丙○
    ○經常安慰甲○，傾聽甲○心事。嗣於96年7月12日凌晨，丙
    ○○與張○○共同在臺北市○○○路某址卡拉OK店內飲酒，
    酒後張○○先行離去。丙○○竟起意親近失婚獨居之甲○，
    於同日凌晨3時許，撥打電話予甲○，向甲○表示其人在三重
    ，酒後不方便回家，詢問是否可至甲○位於臺北縣新莊市之
    住處（為出租式套房；地址詳卷）借宿。甲○雖已準備就寢
    ，然因平日情誼，未有戒心，遂予應允。丙○○抵達甲○上
    址住處後，甲○即為丙○○準備盥洗用具供丙○○梳洗，並
    於地板鋪設床墊供丙○○就寢，就緒後甲○即留丙○○自行
    在浴室內盥洗，先行上床就寢。丙○○於盥洗完畢後，未至
    地板床墊就寢，卻自行爬上床，靠近甲○身邊，甲○驚覺丙○
    ○意圖不軌，立刻斥責丙○○，要求丙○○睡到地板床墊，
    詎丙○○色心已起，竟基於強制性交之犯意，違反甲○意願
    ，以手抓住甲○之手、腳、頸部等部位，並以身體壓制甲○，
    將甲○之衣褲褪去，強行將陰莖插入甲○之陰道內，對甲○強
    制性交得逞。甲○遭丙○○性侵害後，因顧慮與丙○○、林
    芷誼之情誼，及擔心林芷誼婚姻破裂，小孩將無人照顧，遂
    隱忍未向警方報案，僅於當日晚間以電話向友人乙○○哭訴
    上情，並於96年7月19日將上情告知林芷誼。嗣於96年9月10
    日晚間，甲○在電話中向張○○哭訴上情，張○○知悉後，
    旋於96年9月11日凌晨邀集王惠珍、周孫申、張詠瑋、張瑜
    容、羅彬洲等同事前往台北市大安區市○○道○段「港口海
    鮮熱炒店」，並通知丙○○前來，張○○於店內當場質問丙
    ○○為何性侵甲○，並以甲○名義向丙○○索賠新台幣（下同
    ）100萬元，要求丙○○簽發同額本票3紙作為擔保，丙○○
    除下跪道歉外，並簽發同額本票3紙交予張○○，嗣因張○
    ○向丙○○催討上開款項，丙○○不願賠償乃對張○○、
    張詠瑋提起恐嚇、強制及恐嚇取財等告訴（案經台灣台北地
    方法院檢察署檢察官以97年度偵續字第619號為不起訴處分
    確定），甲○遂決意對丙○○提出告訴。
二、案經甲○訴由臺北市政府警察局大安分局移送臺灣板橋地方
    法院檢察署檢察官偵查起訴。
    理  由
壹、程序方面：
  一按「被告以外之人於審判外之言詞或書面陳述，除法律有規
    定者外，不得作為證據。」、「被告以外之人於檢察事務官
    、司法警察官或司法警察調查中所為之陳述，與審判中不符
    時，其先前之陳述具有較可信之特別情況，且為證明犯罪事
    實存否所必要者，得為證據。」刑事訴訟法第159條第1項、
    第159條之2分別定有明文。依此規定，被告以外之人於檢察
    事務官、司法警察官或司法警察調查中所為之供述，原屬該
    等之人於審判外之言詞或書面陳述，於有前揭第159條之2或
    其他法律例外規定之情形，始得採為證據。其中所謂「與審
    判中不符」，係指該陳述之主要待證事實部分，自身前後之
    供述有所不符，導致應為相異之認定，此並包括先前之陳述
    詳盡，於後簡略，甚至改稱忘記、不知道或有正當理由而拒
    絕陳述（如經許可之拒絕證言）等實質內容已有不符者在內
    。而所謂「具有較可信之特別情況」，係指陳述依其作成當
    時之外在環境及情況觀之，一般而言，在類此環境、情況下
    所為，虛偽可能性偏低，而具有可信為真實之特別情況者，
    例如被告以外之人出於自然之發言、臨終前之陳述，或違反
    自己利益之陳述等情形均屬之，因具有較可信之特別狀況，
    故以之為傳聞法則之例外，承認其證據能力，故是否具備較
    可信之特別情況，法院應比較其前後陳述時之外在環境及情
    況，以為判斷。本件證人林芷誼於96年10月4日警詢時詳述
    其得知被告性侵甲○之經過如下：「（你何時得知丙○○性
    侵代號『00000000』？）約7月底時『代號00000000』來電
    邀約我至臺北縣板橋市新埔捷運站附近一家咖啡廳內，告知
    我某日（正確時間我忘記了）丙○○因有喝酒先行打電話給
    其要至其家中休息睡覺，丙○○約凌晨至其家中，丙○○先
    行至浴室洗澡其幫張男鋪設床墊於地板上，張男盥洗後由浴
    室步出，全身脫光光，跑至其床上，違反其意願遭張男性侵
    得逞，其脖子上也被張男吸吻有一顆大草莓（瘀青）約1個
    禮拜後瘀青才消失。我回代號『00000000』你遭性侵為何未
    求救。」。『代號00000000』說：因為承租是親戚家中，所
    以沒有呼叫。『代號00000000』說：你還有小孩，還很小所
    以不忍心傷害到我，怕我會離婚，小孩無人照顧，但是這種
    事情一定要讓你知道，你要注意丙○○在外與其他女子交友
    狀況。我在場就安慰『代號00000000』不要難過。」等語（
    見96年度偵字第26125號卷第51頁），惟於98年12月4日原審
    審理時就其得知被告性侵甲○之經過僅證稱：「她約我到一
    間咖啡廳，說我先生在凌晨打電話給她，說喝醉酒，想到被
    害人家休息，可以嗎，被害人是認同的，她說可以過去，也
    幫我先生準備盥洗的東西，所以我先生到的時候，她就請我
    先生先去洗澡，在洗澡過程，她在外面幫他在地上鋪了一張
    單人床，結果我先生出來是直接上她的床，就欺負她。」等
    語（見原審卷第56頁背面）。證人林芷誼於先前警詢時之陳
    述詳盡，於後審理時之陳述簡略。衡情，證人林芷誼於警詢
    時之陳述較接近案發時間，記憶自較清晰深刻，且較少考量
    其配偶（即被告）之利害得失。又證人林芷誼於警詢後對甲
    ○提出通姦罪告訴，並於偵查中供稱：「（有無補充？）我
    沒有其他資料了，我只是懷疑被告施的動機，因為我先生是
    經過她的同意進她家裏的，被告施怎會讓一位已經喝過酒的
    男子進她家，如果我先生喝醉了，她應該打電話給我，要我
    將我先生帶回去，我覺得很奇怪，更何況事發時被告施並沒
    有大叫，也沒有去驗傷，她是逼我先生簽下本票1星期後才
    來告我先生妨害性自主的。」、「（你現在已經原諒你先生
    與被告施發生性行為？）我決定和我先生站在一起，面對一
    切…」等語（見上揭偵卷第104頁）。是證人林芷誼於警詢
    時之陳述自較其後於原審審理時之陳述，客觀上具有較可信
    之特別情況，應認具有證據能力。至證人甲○、張○○、王
    惠珍、周孫申、張詠瑋、張瑜容、羅彬洲、顧澤馨於警詢時
    之陳述，均與上開規定不符，皆無證據能力。
  二按被告以外之人於審判外之言詞或書面陳述，除法律有規定
    者外，不得作為證據；又被告以外之人於審判外之陳述，雖
    不符合同法第159條之1至第159條之4之規定，但經當事人於
    審判程序同意作為證據，法院審酌該言詞陳述或書面陳述作
    成時之情況，認為適當者，亦得為證據。當事人、代理人或
    辯護人於法院調查證據時，知有第159條第1項不得為證據之
    情形，而未於言詞辯論終結前聲明異議者，視為有前項之同
    意，刑事訴訟法第159條第1項及第159條之5分別定有明文。
    本判決下列其餘引用之證據資料，均經依法踐行調查證據程
    序，當事人於本院言詞辯論終結前亦未聲明異議（被告不爭
    執證人乙○○於偵查中證述之證據能力），本院審酌證據資
    料製作時之情況，均無違法不當及證明力明顯過低之瑕疵，
    亦查無依法應排除其證據能力之情形，認以之作為證據應屬
    適當，皆有證據能力。
貳、實體方面：
  一訊據上訴人即被告丙○○矢口否認有何強制性交犯行，辯稱
    ：(一)被告與甲○於90年即有密切交往且經常一起出遊，分別
    結婚後因共同經營直銷事業，雙方配偶亦互相熟識，家庭經
    常聚會。96年5月甲○與張○○離婚後，被告與甲○成為無話
    不說之好友，96年7月被告與張○○共同飲酒後，打電話給甲
    ○，要到甲○家過夜，甲○欣然應允，當日被告洗完澡後，就
    自己爬上甲○的床，開始抱住及撫摸甲○，甲○並沒有反抗，
    也沒有把被告推開，被告與甲○是在很自然的情況下發生性
    行為，被告並未違反甲○的意願與其性交。(二)被告於酒後深
    夜打電話給甲○借住過夜，孤男寡女於深夜獨處一室，雖兩
    人為舊識，甲○理應婉拒，豈會同意讓酒醉之被告於住處過
    夜，可見雙方交情非比尋常，且甲○未通知被告配偶將被告
    帶回家，卻接納被告進門過夜，有違常情。又甲○為避免誤
    會理應謹慎穿著，卻穿著T恤、短褲，未著內衣，顯有用意
    。(三)甲○較被告為高，體型優於被告，甲○指稱被告抓住其手
    、腳，以身體壓制其，其有激烈掙扎，則甲○手、腳及身體
    理應有抓傷或瘀青，惟甲○事後僅有脖子有淤青（吻痕），
    有違經驗法則。(四)甲○住處係向其舅舅承租之小套房，同層
    樓尚有多名房客，被告焉敢冒險性侵甲○，且甲○陳稱被告未
    摀住其口，其僅為避免嚇到房客影響舅舅出租套房，未敢大
    聲呼救脫身，且甲○隨時可逃離房間，卻捨此不為，有違常
    情。(五)甲○於早晨起床離開住處後，即可報警究辦，卻未為
    之，仍如常上班，而被告於犯案後亦未立刻離開甲○住處，
    續留至下午才離開，期間甲○並以電話通知被告離開前要關
    冷氣，且甲○其後於96年8月18日尚以MSN訊息與被告交談。
    又甲 ○告知被告配偶其遭被告欺負後，於96年8月間猶打電
    話給被告配偶關心其家庭生活，並未顯示對被告恨之入骨，
    顯非遭受性侵後之正常反應。(六)甲○雖稱係因顧及被告家庭
    不被破壞，未報警究辦，果真如此，甲○何以於案發後約1星
    期即電話給被告配偶，告知此事。且甲○委託前夫張○○等
    人強押被告簽發3張面額100萬元之本票，多次恐嚇被告親人
    賠償。被告於96年9月2日對張○○等人提出恐嚇取財之告訴
    後，甲○始於96年10月4日反控告被告性侵，甲○提起告訴之
    動機顯然可議。甲○係出於索財之不正動機，故意怖局告知
    周遭親友，以達索財之目的。(七)被告於「港口海產店」當眾
    向張○○下跪請求原諒，乃係因被告與張○○以兄弟相稱，
    張○○於離婚後向被告傾訴希望挽回甲○，被告卻與甲○發生
    性關係，有違兄弟道義，且被告遭張○○等人恐嚇，強令簽
    發本票，為求脫身，始會向張○○下跪，被告並未對張○○
    承認性侵甲○云云。經查：
    (一)上揭被告與甲○原係好友，與彼此配偶亦成為好友，甲○與
      張○○離異後，被告經常安慰甲○。96年7月12日凌晨3時
      許，被告撥打電話向甲○借宿，甲○為被告準備盥洗用具，
      並於地板鋪設床墊供被告就寢，被告於盥洗完畢後，卻自
      行上床靠近甲○，違反甲○意願，以手抓住甲○之手、腳、
      頸部等部位，並以身體壓制甲○，將甲○之衣褲褪去，強行
      將陰莖插入甲○之陰道內。甲○遭性侵後，於當日晚間以電
      話向友人乙○○哭訴，並於96年7月19日將上情告知林芷
      誼等事實，業據告訴人甲○於偵查中及原審審理時指證綦
      詳（見96年度偵字第26125號卷第130至136頁，原審卷第5
      0至55頁），詢之被告亦坦承其與甲○原係好友，與彼此配
      偶亦成為好友。甲○與張○○離異後，其經常安慰甲○。96
      年7月12日凌晨3時許，其撥打電話向甲○借宿，其抵達甲
      ○住處後，甲○為其準備盥洗用具，之後甲○先行上床就寢
      。其於盥洗完畢後，自行爬上床，靠近甲○身邊，將甲○之
      衣褲褪去，將其陰莖插入甲○之陰道內。甲○於數日後告知
      林芷誼其遭伊強暴等情不諱，僅否認其違反甲○之意願性
      交。
    (二)甲○所述於案發當日（96年7月12日）對友人乙○○哭訴遭
      被告強暴一情，與證人乙○○於偵查中證稱：「（知道告
      訴人施疑似被被告張性侵害？）知道，是事發當天晚上告
      訴人施打電話給我告訴我，她一直哭，當時因為我在南部
      不方便和她說話，後來我在要回中部的車上打電話問她，
      我一直問她，施才告訴我此事，施告訴我被告張喝酒很晚
      到她家找施，問施說很晚了，他可否過去她家，施當時同
      意，沒想到當天被告張強迫施發生性關係，因為那是施的
      親戚的房于，隔音不好，她不敢大叫，施還說她看到被告
      張時，他全身酒味。」、「（你如何處理？）我很驚訝，
      安慰施，問施打算如何，施當時還沒決定，加上和被告張
      的太太是好朋友，被告張和太太剛結婚有一小孩子害怕他
      們家庭出問題，也害怕被告張的小孩子受傷害，施不知道
      該怎麼辦。」、「（有無建議告訴人施報警？）當下沒有
      ，我建議施要不要和被告張的太太講此事，但是她考慮到
      被告張的小孩子剛滿月，當時我和施都沒有想到要報警。
      」、「（你和告訴人施談的過程中，告訴人施是否很傷心
      ？）她一直哭，哽咽，有時候說不出話來。」、「（後來
      你和告訴人施有無面對面談此事？）事隔幾天我上北部和
      告訴人施碰面，當時施的脖子上貼了很多貼布，說是瘀青
      ，說是過程申，被告張有傷害她，造成施脖于瘀青。」、
      「（告訴人施有無告訴你是否她和被告張是半推半就發生
      性關係？）沒有，被告張是完全違反告訴人施的意願，告
      訴人施完全沒有預期會發生此事，如果施有此意願，她就
      不會在大眾運輸工具上打電話向我哭訴。」、「（你和告
      訴人施見面時有無再談到此事？）沒有，只有談到貼布的
      事情，因為當時我先生在場，告訴人施當時很生氣發生此
      事，生氣如此晚會讓被告張進她家，脖子瘀青會引起別人
      注意，但是沒有哭，施還告訴我如果是男友，她無所謂，
      但是卻是在此情形下發生的。」等語（見上揭偵卷第140
      至141頁）均相吻合。衡情，被告與甲○並無仇隙，2人長
      期為友並甫發生性關係，苟被告與甲○係二情相悅為性交
      ，甲○實無可能向友人激動哭訴遭被告性侵之不名譽之事
      。再者，甲○亦無可能如此深謀遠慮，於案發後旋即捏造
      遭性侵之事，假意向友人哭訴，怖局向被告詐取財物或誣
      陷被告入罪。
    (三)甲○所述於96年7月19日告知被告配偶林芷誼遭被告性侵一
      情，亦與證人林芷誼於警詢時陳述：「（你何時得知丙○
      ○性侵代號『00000000』？）約7月底時『代號0000000 0
      』來電邀約我至臺北孫板橋市新埔捷運站附近一家咖啡廳
      內，告知我某日（正確時間我忘記了）丙○○因有喝酒先
      行打電話給其要至其家中休息睡覺，丙○○約凌晨至其家
      中，丙○○先行至浴室洗澡其幫張男鋪設床墊於地板上，
      張男盥洗後由浴室步出，全身脫光光，跑至其床上，違反
      其意願遭張男性侵得逞，其脖子上也被張男吸吻有一顆大
      草莓（瘀青）約1個禮拜後瘀青才消失。我回代號『000
      00000』你遭性侵為何未求救。」。『代號00000000』說
      ：因為承租是親戚家中，所以沒有呼叫。『代號00000000
      』說：你還有小孩，還很小所以不忍心傷害到我，怕我會
      離婚，小孩無人照顧，但是這種事情一定要讓你知道，你
      要注意丙○○在外與其他女子交友狀況。我在場就安慰『
      代號00000000』不要難過。」等語（見上揭偵卷第51頁）
      ；於偵查中以告訴人身分陳稱：「（何時知道你先生和被
      告施發生性行為？）96年7月17或19日，被告施約我出去
      ，親口告訴我的，她告訴我事發當天晚上，我先生喝了酒
      ，問施可否到我先生住處休息，施同意赴約，到之後我先
      生先去洗澡，洗完澡之後，我先生全身沒穿衣服到施躺的
      床上去，對被告施施暴。」、「…被告施是否被性侵害，
      我也很疑惑，因為被告施告訴我她被我先生性侵害時，哭
      的很傷心。」、「…開始被告施還勸我不要離婚，因為我
      有小孩子。」等語（見上揭偵卷第102頁、第104頁）；另
      於原審審理時證稱：「她約我到一間咖啡廳，說我先生在
      凌晨打電話給她，說喝醉酒，想到被害人家休息，可以嗎
      ，被害人是認同的，她說可以過去，也幫我先生準備盥洗
      的東西，所以我先生到的時候，她就請我先生先去洗澡，
      在洗澡過程，她在外面幫他在地上鋪了一張單人床，結果
      我先生出來是直接上她的床，就欺負她。」等語（見原審
      卷第56頁背面）均相吻合。衡情，甲○與證人林芷誼彼此
      熟識，倘非被告確有對其性侵，殊難想像甲○會罔顧多年
      情誼，虛捏遭被告性侵情節。且觀諸甲○對證人林芷誼哭
      訴遭被告性侵時，尚且告訴證人林芷誼，因證人林芷誼尚
      有小孩，不忍心傷害到證人林芷誼，怕證人林芷誼會離婚
      ，小孩無人照顧，但是這種事情一定要讓證人林芷誼知道
      ，提醒證人林芷誼要注意被告在外與其他女子交友狀況，
      可見甲○將此事告知證人林芷誼，純係善意提醒證人林芷
      誼注意被告在外之男女關係，並無其他不法目的。更與證
      人乙○○上開所述：「問施打算如何，施當時還沒決定，
      加上和被告張的太太是好朋友，被告張和太太剛結婚有一
      小孩子害怕他們家庭出問題，也害怕被告張的小孩子受傷
      害，施不知道該怎麼辦。」一節相互吻合，足見甲○於遭
      受被告性侵後未立即報警處理，確係因顧慮與被告、證人
      林芷誼之情誼，及擔心證人林芷誼婚姻破裂，小孩將無人
      照顧，遂隱忍未積極處理甚明。
    (四)甲○於96年9月10日晚間在電話中向張○○哭訴遭被告性侵
      ，張○○知悉後，旋於96年9月11日凌晨邀集王惠珍、周
      孫申、張詠瑋、張瑜容、羅彬洲等同事前往「港口海鮮熱
      炒店」，並通知被告前來，張○○於店內當場質問被告為
      何性侵甲○，並以甲○名義向被告索賠100萬元，要求丙○
      ○簽發同額本票3紙作為擔保，丙○○除下跪道歉外，並
      簽發同額本票3紙交予張○○等情，分據證人張○○、王
      惠珍、周孫申、張詠瑋、張瑜容、羅彬洲於偵查中證述綦
      詳（見上揭偵卷第115至120頁），並有被告所簽發以甲○
      為受款人，面額各100萬元之本票3紙在卷可憑（見上揭偵
      卷第83頁）。被告亦供承：伊在「港口海產店」有當場下
      跪，說伊錯了，請他們原諒等語（見上揭偵卷第106頁，
      原審卷第62頁）。衡情，甲○已與證人張○○離婚，被告
      與甲○發生性關係，何需對甲○賠償？又被告苟無性侵甲○
      ，卻遭甲○誣陷性侵，當極力為己辯白，焉有向證人等下
      跪，請求原諒，並簽發本票交付張○○之理。被告雖辯稱
      其於「港口海產店」當眾向張○○下跪請求原諒，乃係因
      被告與張○○以兄弟相稱，張○○於離婚後向被告傾訴希
      望挽回甲○，被告卻與甲○發生性關係，有違兄弟道義，且
      被告遭張○○等人恐嚇，強令簽發本票，為求脫身，始會
      向張○○下跪云云。但查，本件證人張○○除質問被告是
      否有性侵甲○外，並要求被告撥打電話予證人林芷誼及雙
      親，坦承性侵之事，亦據被告供承在卷，並據證人林芷誼
      證述無訛。是被告縱未親口對張○○等人承認有性侵甲○
      ，惟其向張○○下跪請求原諒乃係針對其性侵甲○之事無
      訛。又證人即「港口海產店」之老闆顧澤馨證稱：被告與
      張○○等有於96年9月11日凌晨至伊店內吃飯，伊聽到有
      人拍桌子並說你睡我老婆，拍桌子沒有很兇或很大力，只
      是拍一下，有點類似提示或加重語氣的意思，當時店內約
      還有2桌客人，伊聽到有人拍桌子有特別注意一下，如果
      有什麼狀況可以趕快報警，但直到被告離開為止，並未看
      到什麼衝突發生，亦未看到被告被打或做什麼事，其他桌
      的客人亦無騷動或向伊表示張○○那桌有什麼事情等語（
      見96年度偵字第22226號卷第107頁）。另檢察官勘驗證人
      張詠瑋所拍攝當日現場錄影光碟結果，被告撥打電話、與
      張○○談話及被告簽發本票時，均可見證人顧澤馨在店內
      四處走動，亦可聽聞鄰桌客人聊天之聲響、走動之身影，
      張○○且告知被告「我們沒有脅迫，你可以報警」、「你
      也可以找律師來」等語，有勘驗筆錄在卷可按（見96年度
      偵字第22226號卷第120至121頁）。參以，證人林芷誼於
      96年9月11日上午8時17分傳給甲○之簡訊記載：「ＯＯ，
      我芷誼，席滕做的壞事被修理是他活該，他有簽3個月的
      100萬元的本票於妳，我想近期內長時間一定無法付於妳
      ，3個月票無法兌現妳是否要提告席滕我們絕對尊重也接
      受，但有一事相求，既然我們重新原諒他了，未來不管何
      事我只能同他一起面對，只望妳對不管是拘役或賠償或修
      理能否一次處罰，知道如此要求對妳的所受傷害很過份，
      但真的希望處罰後，我們能重新將生活歸定位，把目前的
      負擔盡快還清，芷誼。」有簡訊照片在卷可按（見上揭偵
      卷第86頁、第87頁）。足認被告係因認錯請求原諒而同意
      簽發上開本票賠償，並非被栽贓脅迫簽發上開本票。而被
      告因張○○向其催討上開票款，對張○○、張詠瑋等提起
      恐嚇、強制及恐嚇取財等告訴，亦經台灣台北地方法院檢
      察署檢察官以97年度偵續字第619號為不起訴處分確定等
      情，業經調取該案卷宗核閱無訛。且由證人林芷誼於簡訊
      中對甲○稱「席滕做的壞事被修理是他活該」、「妳是否
      要提告席滕我們絕對尊重也接受」、「知道如此要求對妳
      的所受傷害很過份」等語，益徵被告確有性侵甲○無訛。
      至被告辯稱其於96年9月2日對張○○等人提出恐嚇取財之
      告訴後，甲○始於96年10月4日反控告被告性侵，甲○提起
      告訴之動機顯然可議。甲○係出於索財之不正動機，故意
      怖局告知周遭親友，以達索財之目的云云。惟查，甲○苟
      自始即有捏造性侵之事向被告強索財物之企圖，應無可能
      遲至96 年9月10日始將此事告知張○○，本件實係因被告
      反悔不願賠償，先對張○○等提起恐嚇、強制及恐嚇取財
      等告訴，導致甲○亦決意對被告提出告訴，甲○對被告提起
      告訴，並無可議之處。
    (五)被告辯稱：倘甲○不同意與伊發生性行為，伊於酒後深夜
      打電話給甲○借住過夜，甲○理應婉拒，且甲○未通知被告
      配偶將被告帶回家，卻接納被告進門過夜，有違常情。又
      甲○為避免誤會理應謹慎穿著，卻穿著T恤、短褲，未著內
      衣，顯有用意。可見甲○並不排斥與被告發生性行為云云
      云。惟查，甲○與被告係相交多年之朋友，其於深夜接獲
      被告來電，表示酒後不方便返家，欲至其住處借宿，甲○
      基於朋友之情誼，而予應允，並無違常之處，不能憑此逕
      認甲○有與被告發生性行為之預見或意願。又被告抵達甲○
      住處時，已值深夜，甲○原即已準備就寢，僅等待被告到
      來，為其張羅簡單盥洗用具及鋪設床墊後，旋即欲返回床
      上就寢，甲○依其平日習慣穿著簡便、舒適之T恤及短褲，
      且未著胸罩，要屬自然之事，尚無悖於常情。不能因此即
      認甲○有藉此向被告傳達親近訊息之意。
    (六)被告又辯稱：甲○住處係向其舅舅承租之小套房，同層樓
      尚有多名房客，伊焉敢冒險性侵甲○，且甲○陳稱伊未摀住
      其口，其僅為避免嚇到房客影響舅舅出租套房，未敢大聲
      呼救脫身，且甲○隨時可逃離房間，卻捨此不為，有違常
      情。且甲○於早晨起床離開住處後，仍如常上班，伊於犯
      案後亦未立刻離開甲○住處，續留至下午才離開，期間甲○
      並以電話通知伊離開前要關冷氣云云。但查，甲○於原審
      審理時證稱：伊上址住處是出租式的套房，由伊舅舅出租
      給房客，當時被告對伊為強制性交行為時，雖然未摀住伊
      嘴巴，然伊因怕驚動到鄰居房客，導致將來舅舅無法繼續
      招租，又怕被舅舅知道遭被告性侵害之情，故伊當時並未
      大聲呼救等語（見原審卷第51頁背面、第53頁）。參諸，
      證人乙○○於偵查中證稱：甲○告訴伊因為那是親戚的房
      于，隔音不好，她不敢大叫等語。證人林芷誼於警詢時陳
      述：伊問甲○你遭性侵為何未求救。甲○說：因為承租是親
      戚家中，所以沒有呼叫等語。可見甲○上開證述，並非臨
      訟編撰，應屬可信。且衡情，甲○突遭平日信任之友人性
      侵，現場又係親戚出租之套房，一時不知如何應變處理，
      要屬正常。又性侵既畢，甲○因顧慮與被告、證人林芷誼
      平日之情誼，不知如何面對處理此事，且認被告目的已達
      ，應不致再對其侵害，而容任暫無危險性之被告滯留床上
      ，直到上班時間才離開住處，並以電話通知被告離開前要
      關冷氣。而被告亦自恃與甲○之平日情誼，續留甲○住處至
      下午始離開，尚無悖常情。本案與一般陌生人侵入住宅性
      侵之情況不同，尚難因甲○受害後未立即報警或離開等情
      ，遽認被告係徵得甲○同意後為性交。至被告所指甲○於96
      年8月18日曾以MSN訊息與被告對話「這個小孩是誰？」、
      「我兒子」一情（見上揭偵卷第110頁），縱令屬實，與
      被告有無於96年7月12日性侵甲○亦無直接關聯，自不足為
      有利於被告之認定。
    (七)被告另辯稱：甲○較被告為高，體型優於被告，甲○指稱被
      告抓住其手、腳，以身體壓制其，其有激烈掙扎，則甲○
      手、腳及身體理應有抓傷或瘀青，惟甲○事後僅有脖子有
      淤青（吻痕），有違經驗法則云云。然查，甲○自稱身高1
      70公分（見原審卷第52頁），而被告身高為169公分（見
      本院卷第35頁），2人身高相若，惟被告係男子，且力氣
      與身高並無直接關聯，不能因此謂被告不可能憑身體、力
      氣壓制甲○。再者，被告係以手抓住甲○之手、腳、頸部等
      部位，並以身體壓制甲○，而未出手毆打甲○，甲○謂其除
      脖子有淤青（吻痕）外，並無其他明顯傷勢，並未違背一
      般經驗法則。
    (八)綜上所述，被告上開所辯，要屬畏罪卸責之詞，均不足採
      。本件事證明確，被告強制性交犯行堪以認定，應依法論
      科。
  二核被告所為，係犯刑法第221條第1項之強制性交罪。原審以
    被告罪證明確，適用刑法第221條第1項之規定，並審酌被告
    與甲○原係好友，其為逞其一己之私慾，竟罔顧與甲○之友誼
    信任關係，而於甲○未設防之情形下，對甲○為本件性侵害之
    行為，其行為對於甲○所造成之傷害甚深，及被告犯後態度
    等一切情狀，量處有期徒刑3年10月，原審認事用法尚無不
    當，量刑亦屬適當。被告猶執前詞否認犯行提起上訴，難認
    有理由，應予駁回。
據上論斷，應依刑事訴訟法第368條，判決如主文。
本案經檢察官劉文水到庭執行職務。
中    華    民    國    99    年    7    月     15    日
            刑事第七庭    審判長法  官  宋明蒼

                                法  官  趙功恆

                                法  官  楊智勝
得上訴

司法院資訊處製作；財團法人民間司法改革基金會備份。
